【裁判字號】    98,交聲,389
【裁判日期】    980430
【裁判案由】    違反道路交通管理處罰條例聲明異議
【裁判全文】
臺灣士林地方法院交通事件裁定         98年度交聲字第389號
原處分機關  臺北市交通事件裁決所
異  議  人
即受處分人  甲○○
上列異議人即受處分人因違反道路交通管理處罰條例案件，對於
臺北市交通事件裁決所98年2 月23日所為之北市裁催字第裁22-A
00FC9200號裁決書（原舉發單號：台北市政府警察局北市警交大
字第A00FC9200 號），聲明異議，本院裁定如下：
    主  文
異議駁回。
    理  由
一、按行車時汽車駕駛人及前座乘客均應繫妥安全帶，道路交通
    安全規則第89條第1 項第5 款定有明文。又汽車行駛於道路
    上，其汽車駕駛人或前座乘客未繫安全帶者，處駕駛人新臺
    幣（下同）1,500 元罰鍰，道路交通管理處罰條例第31條第
    1 項亦規定甚明。
二、原處分意旨略以：異議人即受處分人（下稱異議人）甲○○
    於民國97年10月6 日18時31分許，駕駛車牌號碼RK-8972 號
    自用小客（貨）車，行經臺北市○○路○段29號前，因未繫
    安全帶，經臺北市政府警察局北投分局交通警察大隊員警當
    場舉發「行駛於道路上，汽車駕駛人未依規定方式繫安全帶
    」之違規，依前揭道路交通管理處罰條例第31條第1 項之規
    定，裁處異議人罰鍰1,500 元。
三、異議意旨略以：伊對於臺北市交通事件裁決所於98年3 月中
    寄發本件裁決書所指於前揭時、地未繫安全帶之違規事實云
    云，甚為不服。伊並未收到本件舉發單及照片，如何證明伊
    有違規？又此項實施安全帶措施行之已久，異議人任職業駕
    駛多年，豈有不知並又違規之理？舉發員警以此莫須有之罪
    名要處罰伊，顯有不公，爰依法聲明異議云云。
四、經查：
  (一)異議人於前揭時、地，駕駛車牌號碼RK-8972 號自用小客（
    貨）車沿臺北市○○路○段往一段方向行駛，途經臺北市○
    ○路○段39號前，因大燈未開，為臺北市政府警察局北投分
    局員警乙○○注意並攔停稽查，進而舉發異議人「行駛於道
    路上，汽車駕駛人未依規定方式繫安全帶」之違規，經員警
    乙○○將本件舉發違反道路交通管理事件通知單通知聯欲交
    付收受時，為異議人拒絕簽收，員警乃於收受通知聯者簽章
    欄註記「拒簽拒收」，為原處分機關於98年2 月23日依道路
    交通管理處罰條例第31條第1 項之規定裁處異議人罰鍰1,50
    0 元。異議人於98年3 月5 日收受裁決書後，始於98年3 月
    23日向臺北市交通事件裁決所聲明異議，此有臺北市政府警
    察局舉發違反道路交通管理事件通知單（原舉發案號：北市
    警交大字第A00FC9200 號）、98年2 月23日北市裁催字第裁
    22-A 00FC9200 號裁決書各1 紙在卷可稽，上開舉發經過及
    裁罰程序並為異議人所不爭執，至堪認定。
  (二)訊據異議人雖矢口否認有何於前揭時、地未依規定方式繫安
    全帶之情事，惟異議人之違規事實，業據證人即舉發員警乙
    ○○到庭結證略以：97年10月6 日下午6 時31分許，伊騎駛
    機車執行巡邏勤務，並在石牌路二段29號對面路口中心線停
    等，異議人由伊右側行駛過來，沿石牌路二段往一段方向行
    駛，伊自異議人駕駛之自用小客（貨）車正面擋風玻璃即發
    現異議人駕駛之自小客（貨）車大燈未開，且駕駛人未繫安
    全帶等情事，遂將異議人攔停，再確認異議人未繫安全帶之
    違規事實。舉發過程中，異議人曾請求伊開少一點，惟伊仍
    依法開單，最後異議人則拒絕簽收舉發單（參見本院98年4
    月21日訊問筆錄第2 頁至第4 頁）等語，所證內容具體明確
    ，當有可信之依據；況當日證人乙○○於攔停異議人前，已
    清楚目擊異議人未繫安全帶之違規事實；攔停異議人後，又
    再為確認，亦可排除誤認之可能性。再查，證人乙○○係依
    法執行勤務之公務員與異議人並無仇怨，素不相識，僅因於
    上揭時、地值勤，偶然見聞異議人上開違規事實，其上開證
    詞復經具結，當無設詞誣陷，致己身觸偽證重典之理，此外
    ，又查無證據可資證明證人有何捏造事實或違法取締之情事
    ，其所為證述之內容堪認信實。異議人僅空言辯稱：伊曾任
    職業駕駛，不可能未繫安全帶即上路行駛云云，顯不可取。
  (三)異議人雖又辯稱本案並無違規採證照片可以佐證其違規事實
    云云，惟按「道路交通管理之稽查、違規紀錄，由交通勤務
    警察，或依法令執行交通稽查任務人員執行之」，道路交通
    管理處罰條例第7 條第1 項定有明文。細繹該條文之立法意
    旨，當係考量違反道路交通管理處罰條例之違規行為往往係
    在瞬間發生，而為交通勤務警察執行勤務時恰巧目睹，事實
    上不便立即以攝影、錄影器材取證之情形所在多有，且類如
    本件異議人所涉「行駛於道路上，汽車駕駛人未依規定方式
    繫安全帶」之違規事實，由人之感官即可充分判定，非如超
    速行駛等違規情節，必以科學儀器始能偵測得知，是為達維
    護交通秩序、安全之行政目的，故特別立法賦予勤務警察得
    當機處分之權限，是亦不能以本件缺乏攝影、錄影器材，即
    逕為有利異議人之認定。
  (四)至於異議人辯稱，本件違規並未收受舉發單云云。惟按「行
    為人有本條例（指道路交通管理處罰條例）之情形，經當場
    舉發者，應填記駕駛人或行為人姓名、性別、出生年月日、
    地址、身分證統一編號及車主姓名、地址、車牌號碼、車輛
    種類。被查獲之駕駛人或行為人為受處分人時，應於填記通
    知單後將通知聯交付該駕駛人或行為人簽名或蓋章收受之；
    拒絕簽章者，仍應將通知聯交付該駕駛人或行為人收受，並
    記明其事由及交付之時間；拒絕收受者，應告知其應到案時
    間及處所，並記明事由與告知事項，視為已收受。」違反道
    路交通管理事件統一裁罰基準及處理細則第11條第1 項第1
    款設有明文。查異議人為臺北市政府警察局北投分局永明派
    出所員警乙○○當場攔停後，僅據證人乙○○告知：20天內
    會收到紅單，再依據紅單時間繳納罰鍰等語，並於舉發單收
    受通知者聯上註記「拒簽拒收」，業據證人乙○○證述在卷
    （參見本院98年4 月21日訊問筆錄第4 頁），並有舉發通知
    單1 紙在卷可稽，顯然證人即舉發員警乙○○並未按規定完
    整告知應到案時間及處所甚明。惟查，本件異議人所涉之道
    路交通管理處罰條例第31條第1 項，依違反道路交通管理事
    件統一裁罰基準表之規定，縱逾越應到案期限，其裁罰金額
    與異議人於期限內繳納或到案聽候裁決者並無不同，均仍處
    罰鍰1, 500元，是員警舉發過程縱有上開未完整告知應到案
    時間及所之瑕疵，仍於異議人之權益不生影響，併此敘明。
五、綜上，原處分機關審酌異議人之違規情形，依道路交通管理
    處罰條例第31條第1 項規定，對異議人違規行為裁處1,500
    元之罰鍰，核無不當。本件異議為無理由，應予駁回。
據上論斷，應依道路交通案件處理辦法第19條，裁定如主文。
中    華    民    國    98    年    4     月    30    日
                  交通法庭法  官  許辰舟
以上正本證明與原本無異。
如不服本裁定應於裁定送達後5 日內向本院提出抗告狀。
                          書記官  李典育
中    華    民    國    98    年    5     月    5     日


司法院資訊處製作；財團法人民間司法改革基金會備份。
